臺灣臺北地方法院民事判決　　　　　　 100年度訴字第1045號
原　　　告　中國信託商業銀行股份有限公司
法定代理人　辜松
訴訟代理人　官小琪
被　　　告　美姬兒洋煙酒行即黃.
上列當事人間清償借款事件，本院於民國100 年4 月25日言詞辯
論終結，判決如下：
    主  文
被告應給付原告新臺幣捌拾萬參仟捌佰玖拾元，及自民國一百年
三月二十二日起至清償日止，按年息百分之五計算之利息。
訴訟費用新臺幣捌仟捌佰壹拾元由被告負擔。
    事實及理由
壹、程序方面：
一、按當事人得以合意定第一審管轄法院，但以關於由一定法律
    關係而生之訴訟為限；前項合意，應以文書證之，民事訴訟
    法第24條定有明文。經查，依兩造簽訂之特約商店合約書第
    21條約定，合意以本院為第一審管轄法院，是依前揭法條規
    定，本院自有管轄權。
二、原告起訴時原列「美姬兒飲料店」、「黃久倫」為被告，嗣
    於民國100 年4 月12日具狀改列以「美姬兒洋煙酒行即黃久
    輪」為被告（見本院卷第23頁更正聲請狀）。按獨資經營之
    商號，既非法人，又非非法人團體，自無當事人能力，但獨
    資商號與其經營者屬於一體，是關於該獨資商號之訴訟，自
    應以其經營者為當事人（參照最高法院73年度台上字第977
    號裁判意旨及43年台上字第601 號判例意旨）。查本件原告
    所為上開之變更，業據提出商業登記抄本供參（附於本院卷
    第25頁），係更正當事人名稱及基於同一基礎事實所為訴之
    變更，核與民事訴訟法第255 條第1 項第2 款之規定相符，
    自應准許之。
貳、實體方面：
一、原告主張：被告於89年4 月11日與原告簽約成為原告之特約
    商店，並與原告合作辦理信用卡業務-接受信用卡持卡人刷
    卡簽帳交易。依約被告與持卡人完成刷卡交易後，得逕向原
    告請款，原告於扣除約定之手續費後，先行代持卡人墊付信
    用卡簽帳款予被告，惟若請款有不符請款規定時，被告依所
    簽訂之特約商店合約書第9 條約定，應返還原告已先行墊付
    之款項。查原告已預為墊付款項，但被告有合約書第9 條第
    1項之情形，於請款後又退貨之金額共計新台幣（下同）803
    ,890元，即應無條件返還原告。爰依契約之法律關係，提起
    本訴。並聲明：如主文第一項所示。
二、被告則以：被告於80幾年就已經將美姬兒飲料店租給訴外人
    王文助，兩個年輕人林書瑋、李稚皇跟被告借身分證去申請
    刷卡機，並沒有說要貸款80多萬元，刷卡機下來被告也沒看
    到，直到警察叫被告去台中市第五分局說明跟盜刷集團掛勾
    之事，林書瑋、李稚皇都有承認偽造被告之簽名去申辦信用
    卡，被告沒有拿到任何好處等語，資為抗辯。並答辯聲明：
    駁回原告之訴。
三、經查，原告主張之事實，業據其提出特約商店基本資料表、
    切結書、特約商店合約書、商業登記抄本等件為證（附於本
    院卷第7 頁至第10頁、第25頁）。被告雖以遭他人偽造申辦
    信用卡刷卡機置辯，惟按當事人主張有利於己之事實者，就
    其事實有舉證之責任。民事訴訟法第277 條定有明文。查，
    被告先係辯稱伊於80幾年就將美姬兒飲料店租給王文助，又
    辯稱訴外人林書瑋、李稚皇向伊借身分證去申請刷卡機，渠
    二人於台中市第五分局有承認偽造伊簽名去申辦信用卡，復
    辯稱渠二人住在伊店附近，經常從伊店經過云云（見本院10
    0 年4 月25日言詞辯論筆錄），然身分證件係代表個人身分
    資料之重要文件，被告為何讓他人隨意拿取，且被告既稱於
    80幾年就將店租給他人經營，何以仍在店內放置自己之身分
    證件，諸多疑點在在啟人疑竇。且本院依被告所述，以電子
    查詢系統查詢，亦查無訴外人林書瑋、李稚皇涉嫌偽造文書
    或詐欺等之相關案件可資憑採，又被告申請加入特約商店，
    也經原告徵信有案，有原告提出被告申請加入特約商店彙辦
    單存卷可稽（附於本院第32頁），依該彙辦單可徵當時係由
    原告承辦人員蔡智偉親訪被告商店，而由被告登記負責人接
    洽無訛，被告既抗辯遭他人偽造申辦信用卡刷卡機，自應就
    該偽造之有利於己之事實，負舉證責任，卻未舉證以實其說
    ，故被告前開所辯，難認有理。原告之主張，堪認信實。從
    而，原告本於契約之法律關係，請求被告給付如主文第一項
    所示，為有理由，應予准許。
四、訴訟費用之負擔：本件第一審裁判費為8,810 元，應由被告
    負擔，爰確定如主文第二項所載。
五、結論：原告之訴為有理由，並依民事訴訟法第78條，判決如
    主文。
中    華    民    國   100    年    4    月    29     日
                  民事第四庭    法  官  陳靜茹
以上正本係照原本作成
如對本判決上訴，須於判決送達後20日內向本院提出上訴狀。如
委任律師提起上訴者，應一併繳納上訴審裁判費。
中    華    民    國   100    年    4    月    29     日
                                書記官  鄭雅雲